【裁判字號】    89,台上,6531
【裁判日期】    891026
【裁判案由】    業務過失致人於死
【裁判全文】
最高法院刑事判決                              八十九年度台上字第六五三一號
    上  訴  人  甲○○
    選任辯護人  施登煌律師
右上訴人因業務過失致人於死案件，不服台灣高等法院台南分院中華民國八十七年九
月二十四日第二審判決（八十七年度交上易字第一八○七號，起訴案號：台灣雲林地
方法院檢察署八十六年度偵字第五五六八號），提起上訴，本院判決如左：
    主  文
上訴駁回。
甲○○緩刑年。
    理  由
本件原判決認定：上訴人甲○○務農並以駕駛農用拼裝車載運農產品銷售為業，係以
從事駕駛為其附隨業務之人，於民國八十六年七月四日上午十時二十分許，明知無汽
車駕駛執照不得駕駛汽車，竟仍無照駕駛農用拼裝車載運竹筍銷售卸貨後，沿雲林縣
斗南市○○里○○路由西往東行駛，途經該路三十五公里溫厝三十八號電桿前，原應
注意汽車交會時，會車相互之間隔不得少於半公尺，且當時為日間自然光、直路、路
面無障礙物、視距良好，並無不能注意之情事，詎竟疏未注意保持會車間隔，適有劉
武三亦疏為相同之注意，而騎乘車牌ＭＧＺ─八六六號重型機車沿同路對向駛來，致
該機車車頭與上訴人之農用拼裝車左側後輪前方部位發生碰撞，劉武三人車倒地後刮
行路面，身體並彈起摔落，因而受有左前臂重度壓裂傷、血流不止、尺橈骨外露、開
放性骨折，左前側內踝骨折，左足、右手、頭部撕裂傷，經送醫急救，終因左上肢截
肢及敗血症，導致心肺衰竭，延至同年九月十一日十九時十分許不治死亡。上訴人於
肇事後留在現場，俟救護車將劉武三送醫救治，並於有偵查犯罪職務之公務員知悉犯
罪前，向到場警員楊啟擇自首，進而接受裁判等情。係以上訴人對於其以駕駛農用拼
裝車載運農產品銷售為業，而於右揭時地，無照駕駛該農用拼裝車與被害人劉武三所
騎機車發生碰撞，致劉武三死亡之事實，業已坦承不諱，並據告訴人即劉武三之子劉
醒廷指稱：劉武三生前曾說，車禍會發生是在會車時突然相撞等語，又有卷附之道路
交通事故調查報告表（含現場圖）、現場照片等可憑，復參酌台灣省嘉雲區車輛行車
事故鑑定委員會及台灣省車輛行車事故覆議鑑定委員會鑑定結果，認本件車禍撞擊地
點應係在道路分向中心線上。上訴人以駕駛為其附隨業務，於道路上駕駛車輛，自應
遵守道路交通安全規則第一百條第五款：「汽車交會時，會車相互之間隔不得少於半
公尺」之規定，且當時並無不能注意之情事，乃竟疏未注意，於會車時未保持半公尺
以上之安全間隔，致肇本件車禍，其過失之咎，委難辭卸。又以被害人劉武三確因本
件車禍致左上肢截肢、敗血症，導致心肺衰竭死亡，亦據公訴人督同檢驗員相驗屬實
，製有相驗屍體證明書、驗斷書、勘驗筆錄及相驗照片可稽，上訴人之過失與被害人
之死亡，其間有相當因果關係，至臻明確，為其所憑之證據及得心證之理由。對於上
訴人辯稱：當時伊見被害人騎機車自對向搖晃駛來，即將拼裝車停靠於己向右側路邊
，係被害人自行騎機車前來撞及伊車左後輪部位，兩車碰撞地點非在道路分向中心線
上，因伊之拼裝車受撞後，傳動軸損壞已無法移動，可知拼裝車停放位置，方為撞擊
地點，又車禍發生時被害人有酒味，本件應係被害人酒後駕車所致，伊無過失云云，
認係卸責之詞，不足採信；至上訴人之拼裝車於肇事後停放位置之照片，及其所舉證
人黃朝文、邱振誠在第一審證稱：該拼裝車之傳動軸已受損無法移動等語，尚不足據
為有利於上訴人之證明；又以被害人於會車時未保持安全間隔距離，雖亦與有過失，
惟此仍無解於上訴人應擔負之刑責。均已依據調查之結果及卷內資料，於理由內分別
予以指駁及說明。因認上訴人以駕駛農用拼裝車載運農產品銷售為業，駕駛為其附隨
之業務，其因執行該項附隨業務之過失致被害人死亡，所為係犯刑法第二百七十六條
第二項之業務過失致人於死罪。公訴人認係犯同條第一項之普通過失致死罪，尚有未
合，起訴法條應予變更。上訴人無駕駛執照駕車因而致人於死，應負刑事責任，依道
路交通管理處罰條例第八十六條第一項規定應加重其刑。又其於肇事後，在有偵查犯
罪職務之公務員知悉犯罪前，即向首位抵達現場之警員楊啟擇陳述肇事經過並接受裁
判，業據證人楊啟擇在第一審證述屬實，核與自首之要件相符，應依刑法第六十二條
前段減輕其刑。爰撤銷第一審不當之判決，適用上開法條及罰金罰鍰提高標準條例第
一條前段，並審酌上訴人之素行、過失之程度、被害人與有過失及其他一切情狀，論
上訴人以從事業務之人，因業務上之過失致人於死罪，量處有期徒刑六月。經核於法
尚無違誤。上訴意旨略稱：上訴人係於空車返家時發生本件車禍，原判決論為業務犯
，顯有未合云云。惟按汽車駕駛人之駕駛工作，乃隨時可致他人身體生命於危險之行
為，並係具有將該行為繼續，反覆行使之地位之人。因此應有經常注意俾免他人於危
險之特別注意義務。上訴人所駕駛農用拼裝車，係以之為販賣農產品所用，其本人並
以販賣農產品為業，故其駕駛該車本屬其社會活動之一，在社會上有其特殊之屬性（
地位），其本於此項屬性（地位）而駕車，自屬基於社會生活上之地位而反覆執行事
務，因之，在此地位之駕車，不問其目的為何，均應認其係業務之範圍。上訴人徒以
其肇事時係空車，未載有農產品，即謂非業務行為，自無可採。至其餘上訴意旨，仍
執陳詞否認犯罪，而為事實上之爭辯，並就原審採證認事職權之行使，任意指摘，亦
無可取。其上訴為無理由，應予駁回。末按上訴人未曾受有期徒刑以上刑之宣告，有
本院被告前案紀錄表可稽，其係自首而受裁判，且於原審判決後，已與被害人家屬成
立民事上之和解，有和解書可憑，本院以其經此偵審程序及刑罰宣告之教訓，應知警
惕謹慎，當無再犯之虞，因認其刑以暫不執行為適當，爰併為緩刑年之宣告。
據上論結，應依刑事訴訟法第三百九十六條，刑法第七十四條第一款，判決如主文。
中      華      民      國    八十九    年      十      月    二十六    日
                              最高法院刑事第十二庭
                                  審判長法官  林  增  福
                                        法官  劉  敬  一
                                        法官  楊  商  江
                                        法官  邵  燕  玲
                                        法官  郭  毓  洲
      右正本證明與原本無異
                                              書  記  官
中      華      民      國    八十九    年     十一     月      三      日


司法院資訊處製作；財團法人民間司法改革基金會備份。
